【裁判字號】    90,判,2248
【裁判日期】    901129
【裁判案由】    商標註冊
【裁判全文】
最  高  行  政  法  院  判  決                    九十年度判字第二二四八號
    原      告  元寧貿易有限公司
    代  表  人  乙○○
    訴訟代理人  甲○○
                丙○○
    被      告  經濟部智慧財產局
    代  表  人  陳明邦
右當事人間因商標註冊事件，原告不服行政院中華民國八十八年七月六日台八十八訴
字第二六三七八號再訴願決定，提起行政訴訟。本院判決如左︰
    主  文
原告之訴駁回。
訴訟費用由原告負擔。
    事  實
緣原告於民國（下同）八十六年八月二十一日以「Japlo 」商標（如附圖一），指定
使用於商品及服務分類表第三類之泡沫髮膠、潤膚油、潤膚膏、乳液、清潔乳液、護
手乳液、爽身粉、痱子膏、嬰兒撲粉、香皂、藥皂、洗面皂、浮水皂、紙香皂、洗面
霜、洗面乳、洗浴乳、洗浴泡劑、沐浴精、浴鹽、防污潔膚劑、洗髮精、去頭皮屑洗
髮精、洗髮乳、先髮粉、潤髮乳、潤髮精、香精油、天然花精、合成香料、糖果用香
料、食用香料、飲料用香料、茶浴包、牙膏、牙粉、牙水、潔齒劑、漱口水、專業用
洗牙劑、牙齒專用亮光劑商品申請註冊。被告以系爭商標與朝晨國際有限公司之註冊
第八○七六一號「ieplo 」商標（如附圖二）近似，乃予以核駁，發給第○二四○九
○號商標核駁審定書。原告不服，循序提起訴願、再訴願均遭駁回，乃向本院提起行
政訴訟。茲摘兩造訴辯意旨如次：
原告起訴意旨略謂：一、按「二人以上於相同或類似商品以相同或近似之商標，各別
申請註冊，應准最先申請者註冊。」固為商標法第三十六條所明定。然而判斷兩者商
標是否近似，應就其主要部份隔離觀察，視有無引起混同誤認之虔而為判斷依憑。且
圖樣在認定有無與他人之商標圖樣相同或近似，仍應以其整體商標圖樣為審查，此復
為同法施行細則第二十八條第二項中規定。即如二者商標如不存在有引起混同誤認之
虞之情事者，則無商標法第三十六條之適用。查本案系爭商標圖樣（附圖一）為以一
黑底白字之外文「japlo 」及一白邊矩形框體所組構而成，而反觀引據核駁之審定案
（附圖二）則僅以一單獨外文「Ieplo 」為圖樣之全部，核二者間除在於外文起首二
字母「ja」及「ie」之觸目映像迥異外，且在於二者間之外文字形、反白設色及圖形
之俱存否，皆呈明顯之差別，即二者商標於構圖繁簡、設色、字形互異，而其整體外
觀所予人之寓目印象不同，非無法輕易辨識，故應不得論必近似，亦無前揭法條之違
反。二、另查，外文中無論是以英文字母為文字或拼音者，則必為自左而右橫書，是
而觸目認定之第一印象約在於字首之前二至三個字母兼，依此比對本案系爭商標之「
Ja」及「ie」，則為完全不同表彰。若另以讀音為辨別者，則視母音區分節數而朗讀
者，本案系爭商標與引證商標，雖兩者皆含二音節，但讀音上則顯然不同，如譯為中
文則前者為「傑普羅」後者為「愛依普羅」，讀音不難辨識，故不應論為近似，且類
此形態而皆在之商標有諸如音響電器之LASONIC及PANAS0NIC和光學儀器、相機之CANO
N 及CHINON等，援此顯見外文近似之判定，早已捨棄逐字以字母為比對之傳統方式，
而改以整體外觀、讀音上之異同以為判定，本案系爭商標之審定亦當如此，但被告卻
不為如此認定，而尚以逐字比對，所佔比例之傳統方式來審查，完全漠視法條上所謂
一般消費者，於客觀情形下之認知。按政府自民國五十七年實施九年國民教育以來，
外文字母已非艱澀難懂，一般之外文字母及簡易讀、拼音、消費者已能普遍熟知，所
以條文所稱之客觀，應隨客觀環境之不同，而有所修正是明證被告審定之不當。三、
次查，原告所享有之「Japlo 」商標已存在多類註冊中，且有證書影本可稽；另本案
之「Japlo」與「ieplo」整體圖樣之不同而論斷，「Ja」與「ie」皆為一般人所能輕
易辨別之外文字母，消費購買者只要施以普通所用之注意，應可輕易分辨，更何況引
據案僅為一連串之單純字母，而系爭商標圖樣則為墨底反白文字表達，其二者間整體
構圖之繁簡不同，是而二者商標圖樣應非屬近似，應無首揭法條之適用。綜如上陳，
系爭本案與引據核駁案間之商標整體構圖繁簡不同，依客觀事實，一般商品購買者皆
得輕易辨別，更不致混淆誤認之虞，應非屬近似商標，既不近似，故應無商標法第三
十六條規定，為比狀請鈞院鑒查，並賜為撤銷再訴願、訴願決定及原處分之判決，藉
維原告商標權益等語。
被告答辯意旨略謂：按「二人以上於同一商品或類似商品以相同或近似之商標，各別
申請註冊時，應准最先申請者註冊」，為商標法第三十六條所明定。本件訴願人申請
註冊之「Japlo」商標圖樣，與據以核駁審定第八○七一六一號「ieplo」商標，僅字
首「Ja」與「ie」之稍易，且「j」與「i」外觀近似，異時異地隔離觀察，外觀上有
致商品購買者產生混同誤認之虞，應屬近似之商標，復均指定使用於同一或類似商品
，是被告依法核駁其註冊之申請，並無不合。至原告所舉案例，與本件案情不同，又
系爭商標圖樣於多類商品註冊，係屬另案範疇，自不得執為本件應准予註冊之論據。
基上論結，原告所為處分並無違誤，被告所訴顯不足採，敬請依法駁回等語。
    理  由
一、按二人以上於同一商品或類似商品以相同或近似之商標，各別申請註冊時，應准
最先申請註冊，為當時商標法第三十六條前段所規定；而判斷商標近似與否，應隔離
觀察其有無引起混同誤認之虞以為斷，迭經本院著有判例。又商標在外觀、觀念或讀
音方面有一近似者，即為近似之商標；商標圖樣上之外文字母相同、排列各異，或僅
少數字母不同，而外觀相似，有混同誤認之虞者，為外觀近似，復為行政院台七十四
經字第一八○六八號函准修正備查之商標近似審查基準一及二之（七）所明示。二、
本件原告於八十六年八月二十一日以「Japlo 」商標，指定使用於商品及服務分類表
第三類之泡沬髮膠、潤膚油、潤膚膏、乳液、清潔乳液、護手乳液、爽身粉、痱子膏
、嬰兒撲粉、香皂、藥皂、洗面皂、浮水皂、紙香皂、洗面霜、洗面乳、洗浴乳、洗
浴泡劑、沐浴精、浴鹽、防污潔膚劑、洗髮精、去頭皮屑洗髮精、洗髮乳、洗髮粉、
潤髮乳、潤髮精、香精油、天然花精、合成香料、糖果用香料、食用香料、飲料用香
料、茶浴包、牙膏、牙粉、牙水、潔齒劑、漱口水、專業用洗牙劑、牙齒專用亮光劑
商品申請註冊。被告則以系爭「Japlo」商標圖樣之Japlo與申請在先據以核駁之註冊
第八○七一六一號「ieplo 」商標外文近似，且指定使用於同一或類似商品，乃依當
時商標法第三十六條之規定予以核駁，與前揭規定尚無不合。三、原告不服，循序提
起行政爭訟，起訴意旨詳如事實欄所載，要點略謂：系爭商標圖樣為一墨底反白之外
外字Japlo ，並以細白線形成一框體所組合而成，而據以核駁商標圖樣僅以一連串單
純之外文字母構成，外觀上顯有不同，讀音亦不相同或近似，非屬近似商標，且系爭
商標已於多類商品註冊等語。四、經查：(一)、系爭「Japlo 」商標與據以核駁之註冊
第八○七一六一號「ieplo 」商標圖樣之外文僅字首Ja與ie之稍異，其餘字母及排列
均相同，異時異地隔離觀察，外觀上易使一般商品購買者產生混同誤認之虞，應屬近
似之商標，復均指定使用於同一或類似之泡沫髮膠、潤膚油、潤膚膏、乳液、爽身粉
、洗面乳、洗髮精等商品，系爭商標自不得申請註冊。(二)、原告所舉系爭商標圖樣於
多類商品註冊之案例，與本件案情不同，係屬另案範疇，自不得執為本件應准予註冊
之論據。(三)、系爭商標申請日期八十六年八月二十一日，較據以核駁商標申請日期八
十六年四月二十六日為晚，且所檢送商品型錄，並不影響系爭商標與據以核駁商標近
似之認定，被告未准申請在後之系爭商標註冊，並無不合。(四)、綜上所述，原告所稱
系爭商標與據以核駁商標非屬近似之商標之詞，核與事實不符，尚不足採。被告予以
核駁，於法尚無不合，訴願決定及再訴願決定遞予維持原處分並無違誤，原告起訴意
旨經查無理由，應予駁回。
據上論結，本件原告之訴為無理由，爰依行政訴訟法施行法第二條、行政訴訟法第九
十八條第三項前段，判決如主文。
中    華    民    國      九十      年     十一       月    二十九      日
                    最 高 行 政 法 院  第 二 庭
                                審 判 長 法  官      陳  石  獅
                                         法  官      徐  樹  海
                                         法  官      彭  鳳  至
                                         法  官      高  啟  燦
                                         法  官      黃  合  文
右  正  本  證  明  與  原  本  無  異
                                         法院書記官  蘇  金  全
中    華    民    國      九十      年      十二      月      三        日
附圖一                              附圖二


司法院資訊處製作；財團法人民間司法改革基金會備份。
